【裁判字號】    98,台上,493
【裁判日期】    980205
【裁判案由】    偽造有價證券等罪
【裁判全文】
最高法院刑事判決              九十八年度台上字第四九三號
上  訴  人  甲○○
選任辯護人  周啟同律師
上  訴  人  丙○○
選任辯護人  王炳輝律師
上  訴  人  乙○○
上列上訴人等因偽造有價證券等罪案件，不服台灣高等法院台中
分院中華民國九十七年四月十五日第二審更審判決（九十五年度
上更(一)字第五四號，起訴案號：台灣台中地方法院檢察署八十九
年度偵字第一五四０九號、九十年度偵字第二二三九０號＜原判
決漏載＞），提起上訴，本院判決如下：
    主  文
原判決關於甲○○、丙○○部分撤銷，發回台灣高等法院台中分
院。
其他上訴駁回。
    理  由
一、撤銷發回（即甲○○、丙○○）部分
本件原判決撤銷第一審關於上訴人甲○○、丙○○部分之無罪判
決，改判論其二人以共同連續意圖供行使之用，而偽造有價證券
罪，各處有期徒刑伍年貳月，並均為相關從刑宣告。固非無見。
惟按：（一）科刑之判決書，須將認定之犯罪事實詳加記載，並
逐一說明其憑以認定之證據及理由，使事實與理由兩相一致，方
為合法。倘事實已有認定，而理由未加說明，是為理由不備。經
查：(1)原判決於事實欄貳載認已判決定讞之陳元鴻為國信昌有限
公司（下稱國信昌公司）實際負責人，其與甲○○（原係國信昌
公司之登記負責人）、葉金波（係甲○○之父，業經原審另案判
刑確定）共同基於犯意聯絡及行為分擔。另丙○○為紐新企業股
份有限公司（下稱紐新公司）登記及實際負責人，何安心（已歿
）為暄大有限公司（下稱暄大公司）實際負責人，羅聰明（經原
審判刑確定）為新凡有限公司（下稱新凡公司）登記及實際負責
人，均明知國信昌公司、綺強有限公司（下稱綺強公司，負責人
為甲○○）與紐新、暄大、新凡公司（下稱紐新等三公司）並無
實際交易之事實，甲○○、丙○○、葉金波、何安心竟為掩飾假
出口真押匯詐財之事實，甲○○、陳元鴻、葉金波並貪圖外銷退
稅款，丙○○、羅聰明、何安心另為幫助詐領上開外銷退稅款，
連續自民國八十七年一月起至八十八年間止，以填具不實事項於
會計憑證統一發票（下稱發票）之方式，由丙○○、何安心、羅
聰明虛開紐新等三公司之發票予國信昌公司、綺強公司作為進貨
憑證，金額共計新台幣（下同）二億五千五百八十六萬一千八百
四十一元，開立發票張數、銷項發票金額詳如原判決附表（下稱
附表）六、七、八所示。隨後連同彼等開立予其他亦無交易事實
之公司之銷項發票，利用不知情之林貴美替國信昌公司申報退稅
未遂等情。而其附表六「紐新公司涉嫌取得、開立不實發票憑證
明細表」，並記載紐新公司除涉嫌開立不實發票予國信昌公司、
綺強公司外，另開立不實發票二張，金額合計二百十六萬五千一
百元予代磚工程股份有限公司（下稱代磚公司）之事實（見原判
決第六八、六九頁）。然未於理由內說明其認定紐新公司開立不
實發票予代磚公司部分犯罪事實，所憑之證據及理由，有判決理
由不備之違法。(2)原判決事實欄貳認定甲○○前揭違反商業會計
法、詐欺取財未遂之犯罪事實，然其理由關於該部分論罪之說明
，僅載述：「陳元鴻雖非國信昌公司之登記負責人，惟與該公司
之登記負責人甲○○彼此之間有犯意聯絡及行為分擔，依刑法第
三十一條第一項規定，亦以共犯論。」等旨（見原判決第四九頁
，理由肆、二）。就甲○○該部分犯罪事實，成立何罪，未加說
明論斷，亦有判決理由欠備之違誤。（二）有罪判決書事實之認
定與理由之說明必須互相一致，方為合法。倘若事實之認定與理
由之說明不相一致，按諸刑事訴訟法第三百七十九條第十四款規
定，自屬判決理由矛盾之當然違背法令。原判決事實欄貳認定丙
○○與何安心、羅聰明另為「幫助」甲○○、陳元鴻、葉金波詐
領外銷退稅款，虛開紐新等三公司之發票予國信昌公司、綺強公
司作為進貨憑證，嗣因退稅金額過高遭稅捐稽徵機關察覺而未得
逞等情。於理由內說明：「被告丙○○、羅聰明配合填製不實會
計憑證，虛開統一發票作為進銷項憑證，核均係犯商業會計法第
七十一條第一款之罪及刑法第三百三十九條第三項、第一項之詐
欺取財未遂罪。」「被告甲○○、陳元鴻、丙○○、羅聰明共同
詐取退稅款未遂部分，雖不在檢察官起訴範圍內，惟與渠等前揭
所犯違反商業會計法部分之犯行，有修正前刑法牽連犯之裁判上
一罪之關係，本院自均得併予審判。」等語。其於事實欄認定丙
○○「幫助」甲○○詐領外銷退稅款；理由則謂「共同」詐欺取
財未遂云云，前後齟齟，有判決理由矛盾之違背法令。以上或係
上訴意旨所指摘，或為本院得依職權調查之事項，應認原判決關
於甲○○、丙○○部分仍有撤銷發回更審之原因。至其理由關於
甲○○、丙○○不另為無罪之諭知部分，基於審判不可分原則，
併予發回。又原判決列有「附表一：國信昌有限公司等廠商稅籍
資料表」，惟其事實、理由欄俱未說明該附表一，與本件有何關
聯。再其理由貳、甲、二之(四)記載：附表五所示「紐新等數家公
司據以向台灣中小企業銀行等開狀銀行申請開狀之信用狀申請書
」等語（見原判決第一六頁倒數第四、三行），其中附表五似為
附表十之誤寫。而附表十之(一)進口商（開狀商）為紐商公司部分
，其中紐商似係紐新之誤載。案經發回，宜併注意及之。
二、上訴駁回（即乙○○）部分
按刑事訴訟法第三百七十六條所列各罪之案件，經第二審判決者
，不得上訴於第三審法院，法有明文。又檢察官以被告犯裁判上
一罪分別援用屬於刑事訴訟法第三百七十六條所列之罪及不屬於
刑事訴訟法第三百七十六條所列之罪之條文提起公訴，第二審法
院若僅對其中屬於刑事訴訟法第三百七十六條所列之罪之部分予
以判罪，至其非屬刑事訴訟法第三百七十六條所列之罪之部分，
因認不構成犯罪而不另為無罪之諭知時，該有罪部分，既為刑事
訴訟法第三百七十六條所列之罪，被告就此自仍不得上訴於第三
審法院（本院七十四年台上字第三三五二號判例意旨參照）。本
件檢察官起訴事實，固認上訴人乙○○有刑法第二百零一條第一
項、第三百三十九條第一項之罪嫌，其間並有方法、結果之牽連
關係，應依修正前刑法第五十五條從一重處斷。但原審審理結果
，既認乙○○僅成立刑法第三百三十九條第一項之罪，而就被訴
刑法第二百零一條第一項部分認不構成犯罪（見原判決第二九至
三一頁，理由貳、甲、二之(八)，但原判決漏未敘明不另為無罪之
諭知）。檢察官就此復未表示不服，且刑法第三百三十九條第一
項之詐欺罪，又係刑事訴訟法第三百七十六條第四款所規定之案
件，其經第二審判決，自不得上訴於第三審法院。乃乙○○仍就
此提起第三審之上訴，則依前開之說明，其上訴自不能認為合法
，應予駁回。
據上論結，應依刑事訴訟法第三百九十七條、第四百零一條、第
三百九十五條前段，判決如主文。
中    華    民    國  九十八  年    二    月    五    日
                      最高法院刑事第十庭
                          審判長法官  邵  燕  玲
                                法官  李  伯  道
                                法官  孫  增  同
                                法官  李  英  勇
                                法官  黃  一  鑫
      本件正本證明與原本無異
                                      書  記  官
中    華    民    國  九十八  年    二    月    十    日
                                                      V


司法院資訊處製作；財團法人民間司法改革基金會備份。
